臺灣高等法院民事判決　　　　　　　　 95年度再易字第166號
再審原告　　甲○○
訴訟代理人　陳明輝律師
　　　　　　郭令立律師
再審被告　　乙○○
上列當事人間請求給付股款事件，再審原告對於中華民國95年10
月11日本院95年度上易字第532號確定判決提起再審，本院於96
年2月13日言詞辯論終結，判決如下：
    主      文
再審之訴駁回。
再審訴訟費用由再審原告負擔。
    事實及理由
一、再審原告起訴主張：其為達亞國際開發股份有限公司（下稱
    達亞公司）股東兼負責人，再審被告於民國89年間有意投資
    達亞公司，兩造即約定由再審被告給付股款新台幣（下同）
    120萬元，再審原告則將自己所有如原確定判決附表編號1至
    4所示4張股票及訴外人黃桂齡所有如附表編號5至12所示8張
    股票背書轉讓予再審被告。嗣再審原告於89年底將前開12張
    股票（下稱系爭股票）交付再審被告，詎再審被告竟拒絕給
    付股款。而門牌號碼台北縣淡水鎮○○○路○段227號4樓房
    屋及基地為訴外人邱佳惠於89年4月24日以427萬元購買，當
    時僅為空屋，經裝潢後供達亞公司作辦公室使用，嗣於同年
    7月11日以470萬元售予再審被告，並未將系爭股款計算在內
    。然原確定判決就證明系爭房地買賣係存在於邱佳惠與再審
    被告之間，房地買賣價金並不包括系爭股票股款之重要證物
    ，即邱佳惠本為該房地所有權人之授信申請書、不動產買賣
    契約書、授信約定書及借據，以及其後由邱佳惠出售該房地
    予再審被告之購屋付款契約書、房地購買付款契約書等重要
    證物漏未審酌，而認再審被告所交付之買賣價金中業已包含
    系爭股票之股款，顯有民事訴訟法第497條之再審事由。且
    前揭房地買賣契約書及房地購買付款契約書之契約文字已清
    楚顯示該房地買賣價款與系爭股票股款無關，原確定判決卻
    捨契約文字而更為曲解，認再審被告支付之價金包括受讓取
    得系爭股票之股金120萬元，已違背最高法院17年度上字第1
    118號判例，亦有民事訴訟法第496條第1項第1款適用法規顯
    有錯誤之再審事由，為此提起再審之訴，並聲明：(一)原確定
    判決廢棄。(二)再審被告應給付再審原告120萬元及自94年8月
    9日起至清償日止，按年息5%計算之利息。
二、再審被告則以：當初再審原告開出的條件買賣價金471萬元
    當中是包括入股條件1/10之股份（票面價值120萬元）。訴
    外人邱佳惠當時是再審原告甲○○之前妻，亦是達亞公司掛
    名之股東兼常務董事，邱佳惠本人並未有任何工作薪資或其
    他投資收入，再審原告自始至終皆利用邱佳惠之人頭戶在做
    資金調度，並代邱佳惠出面處理所有事宜，邱佳惠未與再審
    被告直接交易房地買賣事宜，付款方式完全依照再審原告之
    指示處理。再審原告稱達亞公司辦公室房地買賣與系爭股款
    無關，完全屬於捏造，與事實不符，並無適用法規顯有錯誤
    等語。並聲明：再審之訴駁回。
三、按民事訴訟法第466條不得上訴於第三審法院之事件，除同
    法第496條規定外，其經第二審確定之判決，如就足影響於
    判決之重要證物，漏未斟酌者，亦得提起再審之訴，民事訴
    訟法第497條固有明文，惟所謂「重要證物漏未斟酌」，係
    指當事人在前訴訟程序已經提出，第二審確定判決漏未於判
    決理由中斟酌者而言；申言之，該項證物如經斟酌，原判決
    將不致為如此之論斷，若縱經斟酌亦不足影響原判決之內容
    ，或原判決曾於理由中說明其為不必要之證據者，均與本條
    規定之要件不符。
  (一)再審原告主張原確定判決就證明系爭房地買賣係存在於邱佳
    惠與再審被告之間，房地買賣價金並不包括系爭股票股款之
    重要證物，即邱佳惠本為該房地所有權人之授信申請書、不
    動產買賣契約書、授信約定書及借據，以及其後由邱佳惠出
    售該房地予再審被告之購屋付款契約書、房地購買付款契約
    書等重要證物漏未審酌，而認再審被告所交付之買賣價金中
    並未包含系爭股票之股款等語。再審被告則以再審原告稱達
    亞公司辦公室房地買賣與系爭股款無關，完全屬於捏造，與
    事實不符等語。
  (二)經查，本件兩造爭執所在係再審被告於89年7月間向訴外人
    邱佳惠購買系爭房地所付470萬元價金，是否包括再審原告
    所請求之120萬元股款。原確定判決已另行斟酌系爭房地登
    記名義人邱佳惠係再審原告前妻、系爭房地出賣前後皆係供
    達亞公司作為辦公室使用、系爭房地付款情形、達亞公司資
    產狀況、股票過戶情形、其他股東出資持股狀況及系爭房地
    在90年10月27日短期間轉售予王五川，當時市場並無重大之
    變動，價金卻由470萬元降為290萬元等各情事，而認再審被
    告所辯系爭股款已包含於系爭房地買賣價金中為可採，並於
    判決理由中敘明，兩造其餘攻擊防禦方法及舉證，經審核與
    判決結果無影響，不再逐一論列，其判決理由已就兩造攻擊
    防禦方法及舉證詳予論述，並未有重要證物漏未斟酌情事。
    且再審原告所提系爭房地所有權人邱佳惠之授信申請書、不
    動產買賣契約書、授信約定書及借據，以及其後由邱佳惠出
    售該房地予再審被告之購屋付款契約書、房地購買付款契約
    書等證物，縱經斟酌，亦不足以動搖原確定判決，自不合於
    民事訴訟法第497條所定再審之事由。
四、復按民事訴訟法第496條第1項第1款所謂適用法規顯有錯誤
    ，係指確定判決就事實審法院所確定之事實適用法規顯有錯
    誤而言。其適用法規顯有錯誤之內容，應包括確定判決顯有
    消極的不適用法規及積極的適用不當兩種情形在內，至事實
    審法院認定事實錯誤，調查證據欠周或判決不備理由，雖得
    於判決確定前據為提起上訴之理由，究與適用法規顯有錯誤
    有別，當事人不得據以提起再審之訴（最高法院63年台上字
    第880號、64年台再字第140號判例參照）。
  (一)再審原告主張：前揭房地買賣契約書及房地購買付款契約書
    之契約文字已清楚顯示該房地買賣價款與系爭股票股款無關
    ，原確定判決卻捨契約文字而更為曲解，認再審被告支付之
    價金包括受讓取得系爭股票之股金120萬元，已違背最高法
    院17年上字第1118號判例等語。再審被告則以：買賣價金47
    1萬元當中是包括入股條件1/10之股份（票面價值120萬元）
    ，並沒有適用法規顯有錯誤等語。
  (二)查原確定判決認再審被告支付系爭房地買賣價金包括受讓取
    得系爭股票之股金120萬元，乃屬依據證據認定事實之問題
    ，縱認定事實錯誤，亦與適用法規顯有錯誤有別。且所謂「
    適用法規顯有錯誤」係指確定判決就事實審法院所確定之「
    事實」適用「法規」顯有錯誤而言，再審原告既主張本院原
    確定判決「曲解契約文字」，此屬認定事實有無錯誤問題，
    核與民事訴訟法第496條第1項第1款適用法規顯有錯誤有異
    ，其據以提起本件再審之訴，為無理由。
五、綜上，本件再審原告主張本院95年度上易字第532號確定判
    決，有民事訴訟法第497條、第496條第1項第1款之再審事由
    ，委無足取。其提起本件再審之訴為無理由，應予駁回。
六、據上論結，本件再審之訴為無理由，依民事訴訟法第78條，
    判決如主文。
中　　華　　民　　國　　96　　年　　2　　月　　27 　　日
                    民事第十一庭
                        審判長法　官    鄭雅萍
　　　　　　　　　　　    　　法　官    蘇芹英
　　　　　　　　　　　    　　法　官    薛中興
正本係照原本作成。
不得上訴。
中　　華　　民　　國　　96　　年　　2 　　月　　27　　日
　　　　　　　　　　　　　　　書記官    黃瑞芬
